最　高　行　政　法　院　裁　定
　　　　　　　　　　　　　　　　　　 96年度裁字第01070號
上　訴　人　采陶建設有限公司
代　表　人　甲○○○
訴訟代理人　乙○○
被 上訴 人　財政部高雄市國稅局
代　表　人　丙○○
上列當事人間因營利事業所得稅事件，上訴人對於中華民國95年
3月8日高雄高等行政法院94年度簡字第322號判決，提起上訴，
本院裁定如下：
　　主  文
上訴駁回。
上訴審訴訟費用由上訴人負擔。
　　理  由
一、按對於適用簡易程序之裁判提起上訴或抗告，須經最高行政
    法院許可，且該許可以訴訟事件所涉及之法律見解具有原則
    性者為限，行政訴訟法第235條定有明文。所謂訴訟事件涉
    及之法律見解具有原則性，係指該事件所涉及之法律問題意
    義重大，而有加以闡釋之必要情形而言。
二、上訴人民國（下同）88年度營利事業所得稅結算申報，原列
    報營業收入新台幣（下同）110萬元，營業成本1,422,586元
    ，被上訴人依通報資料調整核定營業收入620萬元，營業成
    本9,175,385元，全年所得額為虧損2,974,814元及土地交易
    損失3,749,815元；另因虛列營業成本97,016元，裁處罰鍰
    7,200元。上訴人不服，申經復查結果，追減全年所得額10
    萬元，並撤銷罰鍰之原處分。上訴人仍表不服，提起訴願，
    亦遭決定駁回，遂提起本件行政訴訟。
三、原審判決駁回上訴人之訴，其理由略以：（一）上訴人於83
    年間出資與屏東市○○段○○段739地號土地之地主李碧華
    合建房屋三棟，門牌號碼分別為屏東市精忠巷1之5號、1之7
    號及1之8號，上訴人取得1之7號，另精忠巷1之5號為地主與
    上訴人各取得1/2之所有權，而上訴人另以328萬元代價向地
    主購得其餘1/2部分。然查，上訴人88年度營利事業所得稅
    結算申報，原列報營業收入110萬元，營業成本1,422,586元
    ，被上訴人初查以其本期營業收入係出售屏東市精忠巷1之5
    及1之7號房地，乃依上期查核通報資料：房屋銷售額210萬
    元；土地銷售額410萬元；待售房屋成本1,325,570元，則出
    售系爭房屋所得為774,430元；而出售系爭土地所得銷售額
    410萬元減除土地成本7,849,815元，致上訴人虧損3,749,81
    5元。再者，本件係上訴人於88年度出售其屏東市精忠巷1之
    5及1之7號房地，上訴人亦已按該金額依規定開立發票，並
    分別申報於87、88年度營利事業所得稅，嗣因系爭房地均於
    88年度申報契稅並辦理移轉，被上訴人乃調整核定為88年度
    營業收入，並據以核定上訴人88年度之營業收入尚無不合。
    （二）83年度營業稅部分，原按查得上訴人以328萬元代價
    向地主購得共有之1之5號房地之1/2所有權，換算核定全部
    房地之銷售額後，核定其中1/2之土地銷售額492萬元部分。
    惟營業稅部分前經上訴人提行政救濟，經訴願決定以前項查
    得時價未代表全部時價，乃撤銷原處分，經高雄市稅捐處88
    年7月29日重核決定，改按行為時營業稅法施行細則第18條
    規定及上訴人與地主合建契約第2條約定：「合建分配方法
    ，甲方（地主）分配50%，乙方（上訴人）分配50%…，共有
    房屋由乙方購買…。」，再依財政部75年3月1日台財稅第
    7550122號函釋意旨，重行按全部房屋之評定現值計1,136,
    500元，全部土地公告現值計3,929,500元，從高按土地公告
    現值計3,929,500元之1/2核定銷售額1,964,750元。上訴人
    仍不服，提起訴願，遭決定駁回，再提行政訴訟，因逾法定
    期間遭裁定駁回，復向本院提起抗告，仍遭裁定駁回，是有
    關上訴人與地主易地之銷售額1,964,750元部分，已告確定
    。惟系爭土地成本部分，本應改按營業稅確定之土地銷售額
    1,964,750元為取得1之7號全部及1之5號1/2應有部分之成本
    ，加計向地主購買1之5號房地共有之1/2土地之成本2,929,
    815元，合計4,894,565元認定為本件出售之土地成本，則出
    售系爭土地所得應更正核定為虧損794,565元，反對上訴人
    更為不利，基於行政救濟不得更不利於行政救濟人之原則，
    本件此部分乃未予變更，是被上訴人於此認定，亦無不合。
    （三）另查，前項核定補徵之83年度營業稅與本件核定之88
    年度營利事業所得稅，其核課標的不同，其核課依據亦不相
    同，一為「互易房地」，依前揭財政部75年3月1日台財稅第
    7550122號函釋規定，如未查得合建分屋時價，則應以房屋
    評定價值與土地公告現值兩者從高認定，並按較高之價格等
    額對開發票。而本件則為「出售房地」，係按其申報之實際
    銷售金額及提示之帳證核實認定銷售金額與成本。是上訴人
    主張被上訴人於同一標的物之房屋售價與成本，在營業稅與
    營利事業所得稅上有二種不同之計算標準，應係誤解。另本
    件88年度營利事業所得稅，有關營業收入係依上訴人實際銷
    售金額核認，其房屋及土地成本均依申請人所提示之帳證查
    核認定，詳如前述，並無上訴人所稱所得稅法第83條第1項
    規定未提示帳簿、文據者，稽徵機關得依查得之資料或同業
    利潤標準，核定其所得額之適用。又上訴人主張以估算價值
    再倒推計算成本之方式除依法無據外，且其數據亦援引錯誤
    （營業稅確定之互易房地之金額為1,964,750元，又依88年
    度營利事業各業同業利潤所得額標準所載88年度房屋建築營
    造之毛利率為21%），是上訴人起訴意旨求為撤銷，為無理
    由，應予駁回。
四、上訴意旨略以：被上訴人違反所得稅法第83條第1項之規定
    ，且無視本院93年度裁字第1104號確定裁定中，就上訴人與
    地主易地之銷售額1,964,750元部分之認定。況且倘如被上
    訴人所言，則房屋、土地部分均有虧損，則二者合計部分應
    為虧損，惟被上訴人竟以房地總虧損額減除土地之虧損額，
    致房屋產生營利所得，實有誤導之嫌，況且同一房屋於營業
    稅及營利事業所得稅部分，不應有價值不同之認定，故原處
    分有違課稅公平原則等語。
五、本院查：按所得稅法第83條第1項規定：「稽徵機關進行調
    查或復查時，納稅義務人應提示有關各種證明所得額之帳簿
    、文據；其未提示者，稽徵機關得依查得之資料或同業利潤
    標準，核定其所得額。」查本件有關營業收入係依上訴人實
    際銷售金額核認，其房屋及土地成本亦依上訴人所提示之帳
    證查核認定，非上訴人未提示，原審認並無所得稅法第83條
    第1項之適用，並無違誤。又原審業已敘明如依上訴人83年
    度營業稅核定之計算方式，反對上訴人更為不利，故未予變
    更，並未違反課稅公平原則。且經核上訴意旨均無涉及法律
    見解具有原則性，而須由本院加以闡釋之必要，上訴人提起
    上訴，不合首揭規定，不應許可，其上訴難謂合法，應予駁
    回。
六、依行政訴訟法第249條第1項前段、第104條、民事訴訟法第
    95條、第78條，裁定如主文。
中　　華　　民　　國　　96　　年　　5　　 月　　17　　日
                  第一庭審判長法  官　高　啟　燦
                              法  官  黃　璽　君
                              法  官　廖　宏　明
                              法  官　楊　惠　欽
                              法  官　林　樹　埔
以  上  正  本  證  明  與  原  本  無  異
中　　華　　民　　國　　96　　年　　5　　 月　　17　　日
　　　　　　　　　　　　　　　書記官　吳　玫　瑩
